臺灣高等法院臺南分院刑事判決
                                   111年度原上訴字第12號
上  訴  人  
即  被  告  丙○○



選任辯護人  陳怡君律師（法扶律師）
上列上訴人因違反兒童及少年性剝削防制條例案件，不服臺灣嘉
義地方法院110年度原訴字第11號中華民國111年5月5日第一審判
決（起訴案號：臺灣嘉義地方檢察署110年度偵字第7427號），
提起上訴，本院判決如下：
    主  文
原判決關於丙○○犯以詐術使少年製造猥褻行為之電子訊號罪之宣
告刑及犯引誘少年製造猥褻行為之電子訊號未遂罪暨定應執行刑
部分均撤銷。
丙○○所犯以詐術使少年製造猥褻行為之電子訊號罪，處有期徒刑
參年陸月。
    事實及理由
一、刑事訴訟法第348條於民國110年6月18日修正施行：「上訴
    得對於判決之一部為之。對於判決之一部上訴者，其有關係
    之部分，視為亦已上訴。但有關係之部分為無罪、免訴或不
    受理者，不在此限。上訴得明示僅就判決之刑、沒收或保安
    處分一部為之。」經查：原審判決後，檢察官並未提起上訴
    ，被告除對於原判決關於以詐術使少年製造猥褻行為之電子
    訊號罪之量刑部分提起上訴外，另亦對引誘少年製造猥褻行
    為之電子訊號未遂罪部分提起上訴（見本院卷第102-103、1
    09頁），是本件審判範圍僅及於原判決關於被告以詐術使少
    年製造猥褻行為之電子訊號罪之刑部分及引誘少年製造猥褻
    行為之電子訊號未遂罪之有罪部分，至於被告所犯以詐術使
    少年製造猥褻行為之電子訊號罪之犯罪事實、罪名、原判決
    沒收及不另為無罪諭知部分，均非本件審判範圍。
二、本案據以審查原判決關於被告以詐術使少年製造猥褻行為之
    電子訊號罪之量刑妥適與否之原審所認定犯罪事實及其罪名
    部分：
　㈠原判決認定之犯罪事實：
　　丙○○於109年7、8月間，使用其當時所有之紅米NOTE8智慧型
    手機（其內搭配門號0000000000SIM卡）連接網際網路，登
    入社群軟體FACEBOOK（下稱FB），使用暱稱為「蕭亞辰」之
    FB帳號，結識代號BM000-Z000000000之少年（95年6月生，
    真實姓名年籍詳卷，下稱甲 ），進而透過通訊軟體MESSENG
    ER傳送訊息與甲 聊天，並因此知悉當時甲 為國中生，係12
    歲以上未滿18歲之少年。丙○○於109年8月間某日，傳訊對甲
     表示：若能提供1張自拍照，即贈送全新IPHONE給甲 等情
    ，甲 因而傳送自拍照1張予丙○○。丙○○嗣又陸續以前述方式
    ，要求甲 傳送露肚臍、著內衣之照片，甲 遂自行拍攝如附
    表編號1、2所示之電子訊號，並傳送予丙○○。丙○○見狀竟食
    髓知味，基於以詐術使少年製造猥褻行為之電子訊號之犯意
    ，於同年8月間某日，在其位在南投縣○○市○○巷00○00號住處
    ，傳訊向甲 佯稱：提供祼露上半身之照片後，即會贈送IPH
    ONE12黑色手機給甲 ，且會於暑假期間即交付手機云云，致
    甲 信以為真而陷於錯誤，在嘉義市某處，以平板電腦自行
    拍攝而製造如附表編號3所示裸露胸部之猥褻照片電子訊號
    ，再將之傳送予丙○○。
  ㈡原判決認定之被告所犯罪名：
　　兒童及少年性剝削防制條例第36條第3項之以詐術使少年製
    造猥褻行為之電子訊號罪。　　　
三、被告上訴意旨主張：被告已與被害人甲 達成和解，請求就
    該部分從輕量刑；另原判決認定被告引誘甲 同學即被害人
    乙 製造猥褻行為之電子訊號未遂罪部分為訴外裁判，此部
    分請求撤銷原判決。
四、按犯罪之情狀顯可憫恕，認科以最低刑度仍嫌過重者，得酌
    量減輕其刑，刑法第59條定有明文，所謂顯可憫恕，係指被
    告之犯行有情輕法重之情，客觀上足以引起一般人同情，處
    以法定最低刑度仍失之過苛，尚堪憫恕之情形而言。是倘依
    其犯罪情狀處以較低度之有期徒刑，即足生懲儆之效，並可
    達防衛社會之目的，自可依行為人客觀犯行與主觀惡性加以
    考量其情狀，是否存有可憫恕之處，適用刑法第59條規定酌
    量減輕其刑，期使個案裁判之量刑能妥適允洽，符合刑罰之
    比例原則。經查：被告施用詐術使甲 製造猥褻行為之電子
    訊號，其所為固屬不該，然相較於兒童及少年性剝削防制條
    例第36條第3項所列強暴、脅迫、藥劑、催眠術等其他違反
    意願之方法，被告所用上開手段尚屬平和，對於甲 自由意
    志之侵害程度亦較低；參以被告於本案行為時係年僅19歲之
    未成年人，且此部分犯罪情節，與性犯罪集團以違反意願之
    方法大量拍攝、製造少女猥褻行為電子訊號以牟利之舉，顯
    有重大差異，其惡性尚非重大不赦；再者，被告業已依循甲
     及其法定代理人於原審審理中所提出之要求，捐款予弱勢
    團體等情，有郵政跨行匯款申請書在卷可稽(見原審卷第117
    頁），更於本院與甲 及其法定代理人達成和解，並如數給
    付新台幣（下同）5萬元，有本院調解筆錄、郵政跨行匯款
    申請書附卷足佐（見本院卷第69-70、117頁），準此，以被
    告之犯罪情狀，若論處法定本刑即7年以上有期徒刑，誠有
    情輕法重堪予憫恕之處，爰就被告所犯以詐術使少年製造猥
    褻行為之電子訊號罪，依刑法第59條規定，酌量減輕其刑。
五、撤銷原判決之理由：
　㈠原審就被告犯行，認罪證明確，應予論罪科刑，固非無據，
    然查：
　⒈按刑罰之量定，固屬法院自由裁量之職權行使，惟刑事審判
    之量刑，旨在實現刑罰權之分配的正義，故法院對科刑判決
    之被告量刑，應符合罪刑相當原則，使罰當其罪，以契合人
    民之法律感情。此所以刑法第57條明定科刑時應審酌一切情
    狀，尤應注意該條所列各款情形，以為科刑輕重之標準。而
    刑罰之量定，固屬事實審之職權，惟我國現階段第二審仍採
    覆審制，對於事實之認定、法律適用及量刑，均應予重複調
    查審認，是以，第二審於量刑時或審酌原審量刑是否妥適時
    ，亦應受刑法第57條規定之拘束，倘刑法第57條所列各款事
    由所依據之事實，與第一審所認定者不符，而影響到行為人
    之責任輕重之判定時，原審依據原認定事實所導出之刑度，
    即難認妥適。經查：被告於上訴後，已與被害人甲 及其法
    定代理人調解成立，並依約如數給付5萬元，已如前述，此
    為刑法第57條所規定犯罪後態度所應考量之量刑事由，原審
    未及審酌，尚有未妥。
　⒉按法院不得就未經起訴之犯罪審判，刑事訴訟法第268 條定
    有明文。犯罪事實是否已起訴，應以檢察官起訴書犯罪事實
    欄記載為準，苟起訴書犯罪事實欄未記載之犯罪事實，不得
    認為已起訴，除與起訴論罪部分有單純一罪或裁判上一罪之
    關係，為起訴效力所及，應併予審判者外，未經起訴之犯罪
    事實不得予以審判，否則，即有未受請求之事項予以判決之
    違法（最高法院99年度台上字第3458號判決參照）。刑事訴
    訟法第267條所謂「檢察官就犯罪事實一部起訴者，其效力
    及於全部」，係指實質上一罪或裁判上一罪之犯罪事實經檢
    察官起訴者，其起訴部分經法院認為有罪，因基於起訴不可
    分及審判不可分之原則，其起訴之效力及於犯罪事實之全部
    而言。若檢察官就裁判上一罪之一部事實起訴，而該起訴之
    事實，經法院審理之結果，認為無罪或為程序上不受理之判
    決，即與未經起訴之其他事實並無想像競合犯之關係，亦即
    無犯罪事實一部與全部關係之可言，依刑事訴訟法第268條
    之規定，法院自不得就未經起訴之其他事實併予裁判。又法
    院不得就未經起訴之犯罪審判，否則即為未受請求之事項予
    以判決，其判決當然違背法令，刑事訴訟法第268條、第379
    條第12款分別定有明文，而訴外裁判，屬自始不生實質效力
    之裁判，但因具有判決形式，故應撤銷，此撤銷具有改判之
    性質，使撤銷部分失其形式上之效力（最高法院98年度台上
    字第494號判決意旨參照）。另法院如就未起訴之部分予以
    判決，當有未受請求之事項予以判決之違法，應由上級法院
    將原審關於訴外裁判部分撤銷，且因該部分自始未據起訴，
    自無訴訟繫屬，法院僅將此部分撤銷為已足，無庸為任何之
    諭知。經查：關於原判決犯罪事實二部分，起訴書於犯罪事
    實欄係記載：「丙○○收到甲 猥褻照片後，竟基於散布猥褻
    行為電子訊號之犯意，於不詳時、地，以臉書Messenger通
    訊軟體傳送至嘉義某處甲 之同班同學，要求甲 同學亦提供
    『內衣照片』，即會將甲 猥褻照片刪除，經甲 同學轉告校方
    ，隨後報警…」，於所犯法條欄並記載被告所為係犯兒童及
    少年性剝削防制條例第38條第1項之散布少年為猥褻行為之
    電子訊號罪嫌。則依起訴書上開記載及犯罪事實欄係認定被
    告要求甲 同學（即乙 ）提供「內衣照片」而非「猥褻照片
    」之用語，對照起訴書於犯罪事實欄一所記載甲 「拍攝自
    己的『裸露上半身』之『猥褻照片3張』，再將上開足以刺激及
    滿足性慾之『猥褻私密照片』傳送予丙○○」，即可知起訴書於
    犯罪事實二所認定被告要求乙 所提供之「內衣照片」並非
    上開條例所稱之「為猥褻行為之電子訊號」，應無疑義，實
    難以起訴書曾敘及被告「要求甲 同學亦提供內衣照片」，
    即認定被告引誘乙 製造猥褻行為之電子訊號未遂犯行業經
    起訴，原判決以該部分犯罪事實業經起訴書載明被告以MESS
    ENGER傳送甲 猥褻照片予乙 ，要求乙 亦提供照片，即會將
    甲 猥褻照片刪除等節，認定檢察官已就該部分犯罪事實予
    以起訴並論處其罪刑，實已忽略起訴書係認定被告要求乙 
    提供「內衣照片」，而非裸露上半身之「猥褻照片」用語。
    再者，縱認被告對於乙 有引誘製造猥褻行為之電子訊號未
    遂犯行，惟該部分經起訴之被告涉犯散布少年為猥褻行為之
    電子訊號犯行，既經原判決為不另為無罪諭知確定，則該部
    分即與未經起訴之其他事實並無想像競合犯之關係，依前揭
    說明，即無犯罪事實一部與全部關係之可言，依刑事訴訟法
    第268條之規定，法院自不得就未經起訴之其他事實併予裁
    判。惟原判決卻以該部分業經檢察官提起公訴而逕予論罪科
    刑，即與上開規定有悖，而有判決不適用法則及未受請求之
    事項予以判決之違法。
　㈡被告上訴意旨指摘原判決關於犯罪事實一部分量刑過重及犯
    罪事實二部分訴外裁判，非無理由，且原判決亦有前開違誤
    之處，自應由本院將原判決此部分撤銷，以期適法。被告定
    應執行刑部分亦失所附麗，並予撤銷。
六、爰審酌被告於本案犯行前並無前科，有台灣高等法院被告前
    案紀錄表附卷可參（見本院卷第45頁），素行尚稱良好，其
    明知甲 於案發時為未滿18歲之國中生，智識及社會經驗皆
    淺薄，自主能力及心智亦均未臻成熟，竟為一己之私慾，藉
    由網路社群軟體得以隱蔽真實身分，且可輕易發展人際連結
    之特性，對懵懂之甲 施用詐術使之製造猥褻行為電子訊號
    ，所為實屬不該，惟念及被告行為時為年僅19歲，年輕識淺
    ，因思慮不周而為本案犯行，於原審及本院審理時已自白全
    部犯行，除應甲 及其法定代理人之要求捐款予弱勢團體，
    更與其等達成和解，賠償其損害，堪認被告已具悔意，犯後
    態度良好，兼衡被告自陳教育程度為高中畢業、職業為運輸
    人員、月收入約27,000元至28,000元、未婚、家庭成員有父
    母、姐姐、無人需其扶養等生活狀況（見原審卷第110頁)，
    暨其犯罪動機、目的、手段、取得猥褻行為電子訊號之數量
    、內容及所生之危害等一切情狀，量處如主文第2項所示之
    刑。
七、應適用之法條：
    刑事訴訟法第369條第1項前段、第364條、第373條（僅引用
    程序條文）。
本案經檢察官邱朝智提起公訴，檢察官蔡麗宜到庭執行職務。
中　　華　　民　　國　　111 　年　　10　　月　　26　　日
                  刑事第六庭    審判長法  官  吳勇輝
                                      法  官  黃國永
                                      法  官  吳錦佳
以上正本證明與原本無異。
如不服本判決應於收受送達後20日內向本院提出上訴書狀，其未
敘述上訴理由者，並得於提起上訴後20日內向本院補提理由書（
均須按他造當事人之人數附繕本）「切勿逕送上級法院」。
　　　　　　　　　　　　　　　　　　　書記官  王杏月
中　　華　　民　　國　　111 　年　　10　　月　　26　　日
本判決論罪科刑條文：
兒童及少年性剝削防制條例第36條
拍攝、製造兒童或少年為性交或猥褻行為之圖畫、照片、影片、
影帶、光碟、電子訊號或其他物品，處1年以上7年以下有期徒刑
，得併科新臺幣1百萬元以下罰金。
招募、引誘、容留、媒介、協助或以他法，使兒童或少年被拍攝
、製造性交或猥褻行為之圖畫、照片、影片、影帶、光碟、電子
訊號或其他物品，處3年以上7年以下有期徒刑，得併科新臺幣3
百萬元以下罰金。
以強暴、脅迫、藥劑、詐術、催眠術或其他違反本人意願之方法
，使兒童或少年被拍攝、製造性交或猥褻行為之圖畫、照片、影
片、影帶、光碟、電子訊號或其他物品者，處7年以上有期徒刑
，得併科新臺幣5百萬元以下罰金。
意圖營利犯前三項之罪者，依各該條項之規定，加重其刑至二分
之一。
前四項之未遂犯罰之。
第1項至第4項之物品，不問屬於犯罪行為人與否，沒收之。

附表
編號 電子訊號內容 證據出處 1 甲 持平板電腦遮臉，以右手將上衣往上拉，露出腹部及肚臍之照片 警卷第42頁右方上方對話紀錄截圖中第1張照片 2 甲 上半身右側（僅含右手臂及著有內衣之部分右側胸部）之照片 警卷第42頁左下方對話紀錄截圖中之照片 3 甲 以平板電腦遮臉，上半身未著衣，裸露胸部之猥褻行為照片 警卷第42頁右下方對話紀錄截圖中之照片